最高法院刑事判決　　　　　　九十六年度台上字第三七七六號
上　訴　人　甲○○
上列上訴人因違反毒品危害防制條例案件，不服台灣高等法院中
華民國九十六年五月二日第二審更審判決（九十六年度重上更(三)
字第三七號，起訴案號：台灣桃園地方法院檢察署九十三年度偵
字第一三三二四號），提起上訴，本院判決如下：
    主  文
原判決撤銷，發回台灣高等法院。
    理  由
本件原判決認定：上訴人甲○○（綽號「阿忠」）與翁華婷（業
經判刑確定）、綽號「安哥」、「王先生」之真實姓名年籍不詳
之成年男子等人，基於共同自大陸地區經香港運輸及走私運輸管
制進口之第一級毒品海洛因至我國境內之犯意聯絡，經上訴人向
翁華婷提議，由上訴人提供經香港往來大陸地區雲南省昆明市之
交通費用新台幣二萬五千元，及在昆明停留期間食宿等費用新台
幣六千元與人民幣五千元為報酬，請翁華婷前往昆明向王先生拿
取上訴人所稱之手工藝品（掛毯內藏毒品海洛因）經香港運輸來
台，上訴人並交付一張紙條，其上載有「樂樂旅行社、安哥」等
字跡，囑翁華婷到達昆明時，見有樂樂旅行社人員前往接機時，
告知係安哥要其前往，即會有接應者出面，另交付0000000000號
行動電話 SIM卡，囑翁華婷回國後以該門號與上訴人所持有之00
00000000號行動電話聯絡，以利交付運回之毒品。翁華婷遂以上
訴人交付之新台幣二萬五千元，購買由我國桃園縣中正國際機場
（以下稱中正機場）經香港前往大陸地區雲南省昆明市之來回機
票，於民國九十三年八月二十日，自中正機場搭長榮 BR867班機
前往香港轉機至昆明，上訴人則於翁華婷出境後翌日（九十三年
八月二十一日），始將0000000000號行動電話啟用，試撥 117號
報時台確定可通話後，待機供翁華婷聯絡之用。翁華婷到達昆明
機場後，見有一男子舉「樂樂旅行社」看牌，翁華婷告知該男子
「安哥叫我來的」，該男子自稱王先生，並帶翁華婷到經貿賓館
住宿，九十三年八月二十三日早上該王先生將第一級毒品海洛因
（淨重 4174.83公克，純度67.67％，純質淨重2825.11公克），
以透明塑膠袋分裝成九十八小袋，再分別藏放在五件掛毯內，並
將掛毯連同翁華婷衣物一起放置在翁華婷之行李箱內，翁華婷即
於九十三年八月二十三日自昆明至香港轉機搭長榮 BR868班機並
託運其內藏有前述毒品之行李（行李編號為 MU0000000號）運輸
來台，同日下午三時三十五分抵中正機場後，翁華婷未填寫申報
單或口頭申報進口即予入關，然為內政部警政署航空警察局安檢
隊與財政部台北關稅局人員，以Ｘ光檢查儀檢查託運行李時發現
行李箱內有異，經跟監注檢至入境海關行李檢查室，同日下午四
時十五分許，見翁華婷提領託運行李通過中正機場第二航廈入境
綠線第九號檢查檯時，即將之移至紅線第八號應申報檯檢查後發
現有異，將其逮捕帶往海關辦公室起出藏放在上開五件掛毯內之
毒品海洛因，並扣得翁華婷所有用以運輸毒品之行李箱一個、行
動電話一具（內有0000000000號行動電話 SIM卡一張）及載有「
樂樂旅行社、安哥」內容字條一張，翁華婷遂向警供出係綽號「
阿忠」之上訴人囑其往大陸地區經香港運輸毒品來台，內政部警
政署航空警察局刑警隊警員鄭小龍、丁淑曾、柯佐龍、蘇茂智等
人遂帶同翁華婷前往台中地區查察，期間上訴人多次以00000000
00號行動電話門號，撥打翁華婷甫於當日啟用之0000000000號行
動電話聯絡，上訴人並於電話中詢問翁華婷是否已將行李帶回台
灣，多次變更交付裝有第一級毒品海洛因行李箱之地點。迄同日
晚間九時三十分許，經警於台中市○○路與惠中路口，將上訴人
緊急拘提到案，並扣得上訴人所有用以供運輸海洛因之行動電話
一具（內有0000000000號行動電話 SIM卡一張）、載有「翁、一
、15:35、回」、「小翁、 0000000000」等字跡之電話簿一本等
情。因而撤銷第一審關於上訴人部分之判決，改判仍依想像競合
犯規定，從一重論處上訴人共同運輸第一級毒品罪刑。固非無見
。
惟查：(一)、沒收為從刑，須附隨於主刑之後為「明確之宣示」，
始為適法。原判決理由四、說明其附表二編號2至6所示之物，分
別為上訴人及共犯翁華婷所有，且係供本件運輸毒品所用之物，
應依毒品危害防制條例第十九條第一項規定予以沒收（見原判決
第六頁），並於主文宣告其附表二所示之物品均沒收。然原判決
附表二編號2之行動電話，其數量欄記載「一具（不含SIM卡）」
、備註欄記載「扣案，翁華婷所有，內插有0000000000號SIM 卡
」；編號3之行動電話數量欄記載「一具（不含SIM卡）」、備註
欄記載「扣案，甲○○（上訴人）所有，內插有0000000000號SI
M 卡」。則原判決主文宣告沒收之物，是否包括該二門行動電話
之SIM卡，尚非無疑。茍沒收不包括該二具行動電話之SIM卡，則
該SIM 卡既亦為上訴人等供犯罪所用之物，何以不予沒收？茍沒
收包括各該SIM卡，則行動電話之SIM卡，究竟是租用電話門號之
用戶所有，或仍屬於電信公司所有，攸關得否沒收之認定，原判
決未予釐清論述，亦有理由不備之違誤。(二)、有罪之判決書，須
詳細記載法院依職權認定之犯罪事實，然後逐一說明其憑以認定
之證據及理由，並使事實之認定與理由說明兩相一致，方為合法
，倘認定之事實已敘及，而未說明憑以認定之理由，則為理由不
備，按諸刑事訴訟法第三百七十九條第十四款規定，其判決當然
為違背法令。原判決認定不詳姓名綽號「安哥」、「王先生」之
男子，均係成年人，與上訴人成立共同正犯，然卷內並無該二人
係成年人之資料，原判決未敘明其憑以認定之理由，難謂無理由
不備之違法。(三)、原判決認定上訴人交付0000000000號行動電話
SIM卡予翁華婷，囑其回國後以該門號與上訴人所持有之0000000
000 號行動電話聯絡，以利交付運回之毒品。嗣上訴人啟用其行
動電話，多次與翁華婷聯絡，約定交付毒品之地點，終被查扣等
情；其理由一、第九行復謂：「行動電話一具（內有0000000000
號SIM卡）」；原判決附表二、編號5之電話紀錄簿，亦有「小翁
、0000000000」等相同之記載。但原判決理由一、第六行則記載
「行動電話一具（內插有0000000000 號SIM卡）」；主文所宣告
沒收之原判決附表二、編號2、3亦載謂：「翁華婷所有行動電話
一具，內插有0000000000號SIM 卡」、「甲○○所有行動電話一
具，內插有0000000000號SIM 卡」等語。則翁華婷與上訴人用以
聯絡犯罪之行動電話SIM 卡，究係092254「8」174、092254「8」
324，抑或092254「7」174、092254「7」324 號？原審未予究明
釐清，遽為前開矛盾之認定記載，亦有可議。(四)、上訴人行為後
，刑法部分條文已於九十四年二月二日修正公布，並自九十五年
七月一日起施行。原判決論處上訴人共同運輸第一級毒品罪刑，
然該罪法定本刑中關於併科罰金刑最低額部分，依修正後刑法第
三十三條第五款規定為「罰金：新台幣一千元以上，以百元計算
之」，較舊法所定罰金最低額為「銀元一元以上」為重，經比較
新舊法之結果，以修正前之規定較有利於上訴人。乃原判決就此
部分未依刑法第二條第一項規定論述比較新舊法之適用，亦有未
洽。上訴意旨指摘原判決不當，尚非全無理由，應認仍有撤銷發
回更審之原因。
據上論結，應依刑事訴訟法第三百九十七條、第四百零一條，判
決如主文。
中　　華　　民　　國　九十六　年　　七　　月　 十二 　日
                      最高法院刑事第十二庭
                          審判長法官  池　啟　明
                                法官  王　居　財
                                法官  郭　毓　洲
                                法官  韓　金　秀
                                法官  黃　梅　月
      本件正本證明與原本無異
                                      書  記  官
中　　華　　民　　國　九十六　年　　七　　月　 十七 　日
                                                      Ｑ
